臺灣高等法院臺南分院刑事判決　　　　　　九十三年度上更(一)字第一九八號　Ｇ
　　　上　訴　人
　　　即　被　告　甲　○　○
　　　選任辯護人　蘇陳俊哲
右上訴人因準強盜案件，不服臺灣臺南地方法院八十九年度訴字第一二三五號中華民
國九十年六月一日第一審判決（起訴案號：臺灣臺南地方法院檢察署八十九年度偵字
第五五四六號），提起上訴，判決後經最高法院第一次發回更審，本院判決如左：
      主      文
上訴駁回。
      事      實
一、甲○○意圖為自己不法之所有，於民國（下同）八十九年三月二十四日凌晨夜間
    五時許，侵入台南市○○○街六十八號「儷景富邑大樓」七樓之二陳憲昌之住宅
    ，竊取陳憲昌所有，置於客廳內電視櫃上欲供其就讀國民中學之女兒乙○○上學
    時自行取用之現金新台幣（下同）一百元，得手後，適乙○○聞聲打開臥室房門
    查看發現竊賊，欲呼喊家人捉賊時，甲○○因行竊經發覺，為脫免逮捕，當場朝
    乙○○連揮二拳（均未中）後逃逸，於同日五時三十分許進入同大樓十八樓之五
    其友曾婉綾之住處睡覺，嗣經警據報調閱該大樓監看錄影帶循線查獲。
二、案經台南市警察局第四分局報請台灣台南地方法院檢察署檢察官偵查起訴。
      理      由
一、訊據上訴人即被告甲○○矢口否認有右揭犯行。辯稱：當天凌晨伊在台南市○○
    路萬客隆ＫＴＶ喝酒，凌晨四點多近五點時前往前開大樓，直接進入十八樓五號
    曾婉綾之住處睡覺，並未行竊云云。經查：
（一）被告於八十九年三月二十四日凌晨五時許侵入被害人陳憲昌前開住處客廳，經
      陳憲昌之女乙○○發現後，連揮二拳攻擊乙○○後逃逸，嗣經清查發現陳憲昌
      置於該客廳電視櫃上欲供乙○○上學時自行取用之一百元紙幣一張被竊，業據
      乙○○於警訊、偵查時指述綦詳，並於原審審理時當庭指認被告無誤。
（二）次查，被告於是日凌晨四時二十一分五秒進入被害人居住之前開大樓，經該大
      樓錄影設備錄得影像，有錄影帶一捲扣案及翻拍之照片一紙附卷足憑，而其係
      於同日約五時三十分許著白上衣、黑長褲進入位於該大樓十八樓之曾婉綾住處
      ，亦據曾婉綾於警訊中證述明確（見警卷第四頁、五頁正反面），核與乙○○
      所述被告約於五時許侵入行竊之時間及衣著均相符合，參諸乙○○為年僅十四
      歲之國中在學生，與被告素不相識，被告若無侵入其住宅行竊，且向其揮拳行
      兇，乙○○實無虛構事實誣陷被告之必要。況乙○○於案發當日九時三十五分
      警詢及原審時當場明確指認被告即係行竊之人（原審卷第二十二至二六頁、三
      二、三四頁），距其住處遭竊不過四小時，應無記憶模糊而誤認之虞，被告於
      夜間侵入住宅竊盜，為脫免逮捕而當場施以強暴之犯行，已甚明確。
（三）被告雖辯稱伊於凌晨近五點時始進入前開大樓，惟其自承當日在台南市○○路
      萬客隆ＫＴＶ飲酒後，開車前往上開大樓，數分鐘即到達。而該ＫＴＶ當日之
      帳單記載被告係於凌晨二時十分開廂，四時十分退房，錄影帶亦顯示被告於二
      時六分進入該店，四時十四分離開，有帳單影本一紙在卷及錄影帶一捲扣案可
      稽，其於四時十四分離開前開ＫＴＶ後，經數分鐘到達被害人住居大樓之電梯
      ，經該大樓錄影設備錄得其進入時間為四時二十一分十七秒，離開電梯時間為
      四時二十一分四十九秒，此經原審勘驗該錄影帶無誤，有勘驗筆錄在卷可稽（
      見原審卷第六七頁），而被告於本院審理中亦坦承該錄影帶之人即係伊無誤等
      情在卷；是依錄影帶以觀，被告於四時二十一分即進入該大樓，至五時三十分
      許才到其女友曾婉綾住處，其間歷時一個小時餘，依地緣關係、時間之相近性
      及前開乙○○之指述，更可見本件犯行係被告所為無誤。
（四）另本件被害人乙○○於原審當庭指認被告時亦稱「我聽到腳步聲，我有看到他
      ，就是庭上這個人（即甲○○），當時有霧燈，我看得很清楚」等語甚詳（見
      原審卷第六四頁、六五頁），又「儷景富邑大樓」門禁管制甚嚴，一般人若無
      晶片之刷卡無法進入，進出亦均需登記姓名及身分證，一般人根本無法住入，
      進入時並均有二十四小時之監視器錄影存證，亦據該大樓保全人員黃世昌於本
      院訊問中證述屬實在卷（見本院九十年七月三十一日訊問筆錄）。因而依上開
      監視器錄影帶所錄影（四時～五時間）到之人，僅被告一人出入，並無其他人
      ，而被害人乙○○亦當庭指認確係被告進入其屋內之人甚詳在卷足稽，參以被
      告係以其女友之晶片鑰匙進入，且於四時二十一分進入大樓後並未立即進入其
      女友之住處內，直到五時三十分許始進入其女友之住處內已上述，顯見本件確
      係被告所為。
（五）被告係於八十九年三月二十四日四點二十一分十七秒，進入電梯內，並於四點
      二十一分四十九秒，始離開電梯，其間間隔三十二秒，有前述原審法院勘驗扣
      案之錄影帶筆錄可稽，經本院前往現場勘驗電梯升降時間，其中六人搭乘電梯
      到十八樓需三四秒，二人搭乘電梯到十八樓需三四秒，六人搭乘電梯到七樓需
      十四．五六秒，四人搭乘電梯到十七樓需三二秒，有住戶的樓層到二十樓，二
      十一樓是陽台，瓦斯管有通往七樓，直徑七公分，有本院九十三年九月一日勘
      驗筆錄在卷可稽。足見在無他人共乘，且依該電梯之上升速度推算，被告所離
      去電梯之樓層，應為第十七層或其女友曾婉綾住處之第十八樓樓層，而非被害
      人住處之第七樓樓層，應堪認定。惟據乙○○所證門窗並無破壞的痕跡，只有
      放在陽台上的花盆被移動過等語（警卷一頁反面），足見被告是從後門陽台爬
      進去，從而，被告是否在第七樓樓層離開電梯，尚不足為有利於被告之認定，
      又被告雖提出停役證明及診斷證明書，主張其曾左腕裂傷、屈股肌及尺神經正
      中神經斷裂，無法自由屈伸（見本院上訴卷第四五、四六頁），縱認實在，惟
      被告仍得以其他方法侵入被害人住處犯案，亦不能為有利於被告之認定。至前
      述勘驗扣案之錄影帶筆錄所載「被告離開電梯，隨後畫面快速變更切換到三月
      二十四日六時五十一分八秒左右畫面，中間二個多小時時段錄影帶內並無資料
      」等情，據本院問台南市第四分局查證結果，經其函覆稱經該案查獲員警林國
      銘調閱存檔案卷後，由該員再行前往該大樓管理室查證，據負責該樓監視控制
      室及電梯工程保養維修工程人員（陳、蕭二人）表示，該大樓所裝設之監視錄
      影系統係採用感應式二十四小時全天候全程錄影，惟基於電力消耗考量，另於
      (一)控制式電腦設定有省電裝置，其功能係無人車經過監視範圍內動作時，約三
      分鐘，控制室螢幕畫面即熄燈，另(二)電梯省電裝置，則係為電梯無人進入搭乘
      時，約十五分鐘，電梯內照明燈自動熄燈，俟有人進入時，自動開啟照明燈，
      當中錄影系統仍維持錄影中，但因無照明補充，故所錄得影片畫面亦呈現黑暗
      ，而本案附卷錄影帶二捲，即是查獲當日委請工程人員依吳嫌進出大樓時段情
      形，採同步拷成之錄影帶，其所疑相隔近二小時之久無錄影畫面，應是電梯無
      人搭時，省電裝置啟動無照明之因素所致，並無未有另存其他錄影帶之情，有
      該局九十三年十一月十六日南市警四刑字第○九三○○一四三四二號函附本審
      卷可稽。是自八十九年三月二十四日凌晨四點二十一分四十九秒以後至同日六
      時五十一分八秒以前，被害人乙○○住處大樓之人員進出情形，並無存錄於其
      他錄影帶，無從為有利於被告之認定。
（六）被告所舉之證人陳惟裕於八十九年十一月二十一日原審法院調查時證稱：「（
      八十九年三月二十四日晚上你們二位在曾婉綾住處打牌？）我們是從八十九年
      三月二十三日上午十一時三十分半打到早上六點多，當時有五個，有我、高雅
      珺、曾婉綾、曾婉綾的妹妹和綽號『阿華』的人」、「（何時看到被告？）他
      在四點半進我們的房間。因為我們五點要叫早餐，早上五點半美茲城才有外送
      ，我們都是五點固定叫早餐，所以我們在五點的時候有去叫被告，問他是不是
      要吃早餐」等語，證人高雅珺於同日亦為同一之證述（見原審卷第二十九至三
      十頁），惟與曾婉綾於八十九年三月二十四日警詢時所供述被告進入之時間不
      符。而以陳惟裕、高雅珺所為供述，距案發之時間已有七月餘，記憶應不若曾
      婉綾清晰，所為證言，自不能為被告有利之認定。
（七）綜右所述，被告有上開準強盜之犯行，已彰明甚，被告所辯，純係飾卸之詞，
      不足採信，本件事證明確，被告犯行堪予認定。
二、被告因竊盜，為脫免逮捕而當場施以強暴行為，核其所為，應依刑法第三百二十
    九條之規定以強盜罪論。其犯強盜罪而有刑法第三百二十一條第一項第一款於夜
    間侵入住宅之情形，應論以刑法第三百三十條第一項加重強盜罪。
三、原審援引刑事訴訟法第二百九十九條第一項前段，刑法第三百二十九條、第三百
    三十條第一項之規定，並參酌被告犯罪之動機、目的、所生危害、所得利益、其
    品行智識程度、犯罪後態度等一切情狀，量處有期徒刑五年二月，以資懲儆。本
    院經核其認事用法，均無不當，量刑亦稱妥適。被告上訴意旨，猶執前詞，否認
    犯罪，為無理由，應予駁回。
據上論斷，應依刑事訴訟法第三百六十八條，判決如主文。
本案經檢察官王碧霞到庭執行職務。
中    華    民    國      九十三      年      十二      月      三十    日
                                  臺灣高等法院臺南分院刑事第四庭
                                      審判長法官  鄭    文    肅
                                            法官  陳    珍    如
                                            法官  高    明    發
右正本證明與原本無異。
如不服本判決，應於判決送達後十日內向本院提出上訴狀，其未敘述理由者並應於提
出上訴狀後十日內向本院補提理由書（應附繕本)。
                  法院書記官  陳    淑    貞
中    華    民    國      九十三      年      十二      月      卅一    日
附錄本判決論罪科刑法條：
刑法第三百二十九條：
竊盜或搶奪，因防護贓物、脫免逮捕或湮滅罪證，而當場施以強暴、脅迫者，以強盜
論。
刑法第三百二十一條第一項：
犯竊盜罪而有左列情形之一者，處六月以上五年以下有期徒刑：
    一  於夜間侵入住宅或有人居住之建築物、船艦，或隱匿其內而犯之者。
    二  毀越門扇、牆垣或其他安全設備而犯之者。
    三  攜帶兇器而犯之者。
    四  結夥三人以上而犯之者。
    五  乘火災、水災或其他災害之際而犯之者。
    六  在車站或埠頭而犯之者。
刑法第三百三十條：
犯強盜罪而有第三百二十一條第一項各款情形之一者，處五年以上十二年以下有期徒
刑。
前項之未遂犯罰之。
